臺灣桃園地方法院行政訴訟判決　　　　　110年度交字第141號
原　　　告　余忠和　
被　　　告　桃園市政府交通事件裁決處

代　表　人　張丞邦　
訴訟代理人　黃一鳴律師
上列當事人間交通裁決事件，原告不服被告民國110 年3 月31日
桃交裁罰字第58-ZAA267318號裁決，提起行政訴訟，本院判決如
下：
    主  文
原告之訴駁回。
訴訟費用新臺幣參佰元由原告負擔。
    事實及理由
壹、程序部分
一、本件原告不服被告於民國110 年3 月31日桃交裁罰字第58-Z
    AA267318號裁決書（下稱原處分）所為之裁決，向本院提起
    撤銷訴訟，依行政訴訟法第237 條之1 第1 項第1 款規定，
    屬交通裁決事件，爰依同法第237 條之7 規定，不經言詞辯
    論，逕為判決。
貳、實體部分
一、事實概要：原告駕駛車牌號碼000-0000號自用小客車（下稱
    系爭車輛），於民國109 年12月24日上午7 時7 分許，行經
    國道一號高速公路北向26.5公里（高架）處時自路肩變換車
    道未使用方向燈，因民眾檢舉經內政部警政署國道公路警察
    局第一公路警察大隊（下稱舉發機關）員警以國道警交字第
    ZAA00000 0號舉發違反道路交通管理事件通知單（下稱系爭
    舉發單）逕行舉發。嗣原告於110 年1 月29日到案向被告陳
    述意見，被告於同年3 月31日仍認原告於上開時、地，駕駛
    系爭車輛，有「行駛高速公路未依規定變換車道」之違規事
    實，依道路交通管理處罰條例（下稱道交條例）第33條第1
    項第4 款、第63條第1 項規定，以桃交裁罰字第58-ZAA0000
    00號違反道路交通管理事件裁決書（下稱原處分），對原告
    裁處罰鍰新臺幣（下同）3,000 元，並記違規點數1 點，原
    處分於同日送達原告。原告不服原處分，亦於同日向本院提
    起本件行政訴訟。
二、原告起訴主張：原告駕車是要準備下交流道，接續最右側車
    道就要往環河北路交流道，旁邊已經是護欄，為何還要打方
    向燈，且並無跨越兩個車道，當時是繼續往出口直行等語。
    並聲明：原處分撤銷。
三、被告則以：依採證光碟影片時間2020/12/24-07 ：07：44時
    ，路面有顯示白線分隔同向車道與路肩，而系爭車輛於影片
    時間07：07：46至07：07：48時，從路肩變換車道至減速車
    道未依上開規定使用方向燈。原告主張乃對於標線有所誤解
    ，並不足採。道交條例，依其立法目的，即在為加強道路交
    通管理，維護交通秩序，確保交通安全。其中有關駕駛人行
    為應遵守之規定，本即都有其特別規範之安全理由，其中有
    關行進間之變換車道或轉彎，必須使用方向燈提醒其他駕駛
    人及行人，尤為駕駛人須具備之基本常識，俾利其他用路人
    了解車輛動向，以維自身及他人行車安全。換言之，上開使
    用方向燈等行為係駕駛人行駛中應盡之注意義務，駕駛人確
    有遵守之義務。系爭車輛未依規定顯示方向燈之違規事證明
    確，原處分並無違誤等語置辯。並聲明：原告之訴駁回。
四、本件爭點：系爭車輛是否有變換車道之行為？是否應顯示方
    向燈？
五、本院之判斷：
  ㈠按汽車行駛於高速公路、快速公路或設站管制之道路，應遵
    守其管制之規定，道路交通安全規則第105 條定有明文。又
    汽車在行駛途中，變換車道或超越前車時，應依標誌、標線
    、號誌指示，並不得有未依規定使用方向燈情形，高速公路
    及快速公路交通管制規則第11條第2 款規定甚明。次按，汽
    車行駛於高速公路、快速公路或設站管制之道路，不遵使用
    限制、禁止、行車管制及管理事項之管制規則而有未依規定
    變換車道行為者，處汽車駕駛人3,000 元以上6,000 元以下
    罰鍰；汽車駕駛人有第33條第1 項情形者，除依原條款處罰
    鍰外，並予記違規點數1 點，道交條例第33條第1 項第4 款
    、第63條第1 項第1 款分別定有明文。次按路肩，係指設於
    車道之外側，路面邊線與護欄或邊溝間之部分，高速公路及
    快速公路交通管制規則第2 條第1 項第17款規定甚明。
  ㈡本院於言詞辯論期日勘驗卷附採證光碟之結果略以：「影像
    為檢舉人行車紀錄器畫面，日期為『2020/12/24』，影像起
    始時間為『07：07：41』，即見檢舉人車輛在高速公路路肩
    行駛在系爭車輛後方，左側為主線外側車道。『07：07：46
    』即影片時間4 秒時，可見區隔主線車道與路肩之路面邊線
    逐漸往路肩方向延伸劃設，進而使路肩車道縮小並消失，並
    同時出現通往匝道之減速車道。『07：07：47』即影片時間
    5 秒時，系爭車輛自路肩行駛直接進入減速車道，過程中並
    未顯示方向燈。『07：07：50』即影片時間9 秒時，右側護
    欄外可見『路肩通行終點』之標誌牌。『07：07：51』即影
    片時間10秒時，可見系爭車輛之車牌號碼為『AAC-1820』號
    。」等情，有勘驗筆錄在卷（見本院卷第78頁）可參。而上
    開筆錄已分別寄送兩造表示意見，被告於110 年8 月25日回
    覆無意見，此有桃園市政府交通事件裁決處110 年8 月25日
    桃交裁申字第1100086393號函1 紙可稽（見本院卷第86頁）
    ，另原告於110 年8 月19日已收受該勘驗筆錄，有本院送達
    證書1 紙可證（見本院卷第82頁），迄未表示意見。
  ㈢本院依前開勘驗結果，系爭車輛係自高速公路路肩穿越路面
    邊線進入減速車道並通往匝道，按交通部高速公路局107 年
    10月17日管字第1070040585號函略以：「高速公路開放路肩
    行駛路段，該路肩即應視為一車道，且用路人駕駛車輛駛離
    原行駛車道，亦應屬變換車道行為」，上開函釋內容，關於
    高速公路路肩開放通行時視為車道之認定，經核與道交條例
    第33條第1 項規定意旨無違，本院自得酌予適用。是系爭車
    輛當時即屬變換車道之行為，而系爭車輛從路肩進入減速車
    道時，即會與主線車道欲進入減速車道之車流交錯匯集，自
    有使用方向燈以示警周遭其他車輛並維護交通安全之義務，
    如系爭車輛不顯示方向燈提醒周知，則其他用路人對其行駛
    動態即存有不確定之顧慮。且原告具有一定之駕駛經驗與知
    識，對變換車道應使用方向燈之規範應無不知之理，故原告
    行駛於高速公路，未依規定變換車道，有應注意、並能注意
    而未注意之過失，依行政罰法第7 條第1 項規定，應予處罰
    。
六、綜上所述，原告駕駛系爭車輛行駛於高速公路，變換車道未
    使用方向燈，有不遵管制規則而有未依規定變換車道之行為
    ，且原告主觀上具有過失。從而，被告依道交條例第33條第
    1 項第4 款、第63條第1 項規定，以原處分對原告裁處罰鍰
    3,000 元，並記違規點數1 點，核無違誤。原告訴請撤銷原
    處分，為無理由，應予駁回。
七、本件事證已臻明確，兩造其餘攻擊、防禦方法及所提證據，
    經核均與判決結果不生影響，爰不一一論列，併此敘明。
八、本件訴訟費用額確定為第一審裁判費300 元，爰依行政訴訟
    法第98條第1 項規定，由敗訴之原告負擔。
中    華    民    國   110    年    10    月    21    日
                  行政訴訟庭    法  官  徐  培  元
上為正本係照原本作成。
如不服本判決，應於判決送達後20日內，向本院提出上訴狀並表
明上訴理由（原判決所違背之法令及其具體內容或依訴訟資料可
認為原判決有違背法令之具體事實），其未載明上訴理由者，應
於提出上訴後20日內向本院補提理由書（上訴狀及上訴理由書均
須按他造人數附繕本，如未按期補提上訴理由書，則逕予駁回上
訴），並應繳納上訴裁判費新臺幣750元。
中    華    民    國   110    年    10    月    21    日
                                書記官  吳  文  彤